【裁判字號】    98,聲再,4
【裁判日期】    980622
【裁判案由】    聲請再審
【裁判全文】
臺灣基隆地方法院刑事裁定             98年度聲再字第4號
再審聲請人
即受判決人  甲○○
上列聲請人即受判決人因妨害公務案件，對於本院民國97年12月
30日97年度易字第798號確定判決（起訴案號：臺灣基隆地方法
院檢察署97年度偵字第2052號），提起再審，本院裁定如下：
    主    文
再審之聲請駁回。
    理    由
一、聲請再審意旨略以：再審聲請人即受判決人（下稱再審聲請
    人）因妨害公務案件，經基隆地院97年易字第798號刑事判
    決，後提起上訴，經高院以98年易字（應為「上易字」）第
    510號判決駁回確定，聲請人詳具理由聲請再審，在遞狀前
    為恐橫生枝節，特攜狀親至基隆地院訴訟輔導處央請輔導人
    員詳閱有無程式或任何瑕疵之處，經其指示曰「攜至台北高
    院遞狀可也」，有3月23日北院收狀證，但仍遭高院以105號
    裁定駁回，理由為從程序上駁回之聲請再審對象為原審法院
    ，因此聲請人重行向基隆地院聲請再審，基隆地院卻以98年
    度聲再字第3號再度駁回。理由為聲請人遲於4月17日始向基
    院遞狀，已逾法定期限，如有不服可於5日內抗告於高院。
    聲請人遂於5日內向高院提出抗告，高院則以98年度抗字第
    459號再度駁回，理由為聲請人遲於98年4月17日始提出聲請
    狀，已逾20日法定不變期間，且無法補正，如確有再審之理
    由，只能另行依法聲請。準此，聲請人遵照意旨鄭重另行聲
    請再審，理由如下：按刑事訴訟法第420條六「因發現新證
    據足認受有罪判決之人應受無罪、免訴、免刑或輕於原判決
    所認罪名者」，隨狀附上刑法第135條條文之放大護貝供法
    院參考，上面清楚載明「以公務員依法執行職務時加以妨害
    為要件，若超越職務範圍以外之行為，即不得謂為依法執行
    職務，縱令對之有所妨阻，要無妨害公務之可言。本件告訴
    人以硝磺分局長身分，率領緝私員赴上訴人家查緝私硝，固
    難謂非依法執行職務，但於查獲私硝後，因上訴人向其有所
    爭執，竟令毆打，實已軼出執行職務範圍之外，因此引起上
    訴人之反擊，自難據妨害公務之律以相繩」（30上955），
    上述硝磺分局長尚且是在被告查獲私硝的情形下，因被告與
    之爭執而令毆打，以致遭到反擊，而基隆環保局5人小組擅
    自闖入的是一間沒有公務可以執行的2樓民宅，已明顯超越
    職務範圍之外更甚於硝磺分局長，且也如同硝磺分局長有毆
    人之實，聚集多人破壞門戶入到民宅，豈有不欲竊取財物之
    理？更不可能其等5人違反諸多正常程序，裝瞎用騙，硬闖
    入民宅，還對我敬煙奉茶？另刑訴法第427條「為受判決人
    之利益聲請再審得由左列人為之，受判決人已死亡，其配偶
    、直系血親」，準此，縱然聲請人前次聲請再審狀，因遭基
    院訴輔處人員戲弄而誤投北高院以致被駁回，縱使那次不算
    ，但依法聲請人並未喪失再審權利。綜上，為此具狀聲請再
    審等語。
二、按有罪之判決確定後，因發現確實之新證據，足認受有罪判
    決之人，應受無罪、免訴、免刑或輕於原判決所認罪名之判
    決者，為受判決人之利益，得聲請再審，刑事訴訟法第420
    條第1項第6款定有明文。次按，刑事訴訟法第420條第1項第
    6 款所謂「發現確實之新證據」，係指該證據於事實審法院
    判決前已經存在，為法院、當事人所不知，不及調查斟酌，
    至其後始行發見，且就證據本身形式上觀察，固不以絕對不
    須經過調查程序為條件，但必須顯然可認為足以動搖原有罪
    確定判決，而為受判決人無罪、免訴、免刑或輕於原判決所
    認罪名之判決者為限。故受理聲請再審之最後事實審法院，
    應就聲請再審理由之所謂「新證據」，是否具備事實審判決
    前已經存在，為法院、當事人所不知，事後方行發見之「嶄
    新性」，及顯然可認足以動搖原有罪確定判決，應為無罪、
    免訴、免刑或輕於原判決罪名之「顯然性」二要件，加以審
    查，為判斷應否准予開始再審之準據（最高法院93年度台抗
    字第98號判決要旨可資參照）。是本條所規定者須為足生影
    響於判決之重要證據，未經原確定判決審酌者，始足當之，
    茍業經原確定判決審酌，或非足生影響於判決之重要證據，
    均不得據以聲請再審。
三、經查：
  (1)再審聲請人甲○○因妨害公務案件，經本院於97年12月30日
    以97年度易字第798號判決判處有期徒刑4月，再審聲請人不
    服，提起上訴，經臺灣高等法院於98年2月27日以98年度上
    易字第510號「上訴不合法定程式」駁回上訴確定，上開確
    定判決於98年3月6日送達於再審聲請人，再審聲請人於98年
    3月23日具狀向臺灣高等法院提起再審，經臺灣高等法院於9
    8年3月27日以98年度聲再字第105號裁定敘明「該院98年度
    上易字第510號係程序判決，聲請再審對象應為原法院判決
    ，再審聲請程序違背規定」為由，駁回再審聲請；再審聲請
    人又於98年4月17日以「重要證據漏未審酌」為由，向本院
    提起再審，經本院於98年4月23日以98年度聲再字第3號裁定
    敘明「依刑事訴訟法第421條所定不得上訴於第三審法院之
    案件，經第二審確定之有罪判決，如就足生影響於判決之重
    要證據漏未審酌為由，聲請再審，應於判決送達後20日內為
    之，聲請人具狀提出再審聲請已逾20日法定期間」為由，駁
    回再審聲請；再審聲請人不服，提起抗告，經高等法院於98
    年5月9日以98年度抗字第459號裁定駁回抗告確定；再審聲
    請人又於98年6月9日以上開再審理由具狀向本院就本院97年
    度易字第798號確定判決，聲請再審等情，業經本院調閱本
    院97年度易字第798號、臺灣高等法院98年度上易字第510號
    全卷查證無訛，並有臺灣高等法院98年度聲再字第105號裁
    定影本、本院98年度聲再字第3號裁定影本、臺灣高等法院
    98年度抗字第459號裁定正本、本院98年6月9日收文章等在
    卷可稽。
  (2)再審聲請人固具狀敘明依據刑事訴訟法第420條第1項第6款
    「因發現確實之新證據，足認受有罪判決之人應受無罪、免
    訴、免刑或輕於原判決所認罪名之判決者」規定提起再審，
    然除提出最高法院30年上字第955號判例影本護貝1紙外，並
    未提出任何具備上開「嶄新性」及「顯然性」二要件之新證
    據供本院參酌，而上開最高法院30年上字第955號判例影本
    ，純係法律見解，並非具備「嶄新性」及「顯然性」二要件
    之新證據；又再審聲請人一再指摘基隆市環境保護局稽查人
    員稽查過程已逸出「執行公務」程序云云，惟此節業經本院
    97 年度易字第798號判決及臺灣高等法院判決中予以敘明，
    亦不屬「於法院判決前即存在，為法院、當事人不知」之新
    證據，再審聲請人執此為聲請再審之理由，所述顯非可採。
四、綜上所述，本件再審聲請人所舉之聲請再審理由，核與上揭
    刑事訴訟法第420條第1項第6款規定之得聲請再審情形不符
    ，本件再審之聲請，為無理由，應予駁回。
五、據上論斷，應依刑事訴訟法第434條第1項規定，裁定如主文
    。
中    華    民    國    98    年    6     月    22    日
                     臺灣基隆地方法院刑事第三庭
                               法  官  陳姵君
以上正本證明與原本無異。
對於本件裁定如有不服，應於收受送達後5日內，向本院提出抗
告書狀，敘述抗告之理由，抗告於臺灣高等法院。
中    華    民    國    98    年    6     月    22    日
                               書記官  王佩珠


司法院資訊處製作；財團法人民間司法改革基金會備份。
